【裁判字號】    96,交聲,1593
【裁判日期】    970214
【裁判案由】    違反道路交通管理處罰條例聲明異議
【裁判全文】
臺灣臺北地方法院交通事件裁定        96年度交聲字第1593號
異議人即
受處分人  甲○
上列異議人即受處分人因違反道路交通管理處罰條例案件，對於
臺北市交通事件裁決所於民國九十六年十月十七日所為之處分（
原處分案號：北市裁四字第裁二二—ＡＥＶ七四四七八四號），
聲明異議，本院裁定如下：
    主  文
異議駁回。
    理  由
一、按汽車駕駛人駕駛汽車，應遵守道路交通標誌、標線、號誌
    之指示，道路交通安全規則第九十條前段定有明文。而汽車
    （包括機器腳踏車）駕駛人，行經有燈光號誌管制之交岔路
    口紅燈右轉者，處新臺幣（下同）六百元以上一千八百元以
    下罰鍰，並應記違規點數三點，道路交通管理處罰條例第五
    十三條第二項、第六十三條第一項第三款及第三條第八款亦
    分別定有明文。次按行為人有道路交通管理處罰條例之情形
    者，應填製舉發違反道路交通管理事件通知單，並於被通知
    人欄予以勾記，當場舉發者，應填記駕駛人或行為人姓名、
    性別、出生年月日、地址、身分證統一號碼及車主姓名、地
    址、車牌號碼、車輛種類。被查獲之駕駛人或行為人為受處
    分人時，應於填記通知單後將通知聯交付該駕駛人或行為人
    簽名或蓋章收受之；拒絕簽章者，仍應將通知聯交付該駕駛
    人或行為人收受，並記明其事由及交付之時間；拒絕收受者
    ，應告知其應到案時間及處所，並記明事由與告知事項，視
    為已收受。而違反道路交通管理事件行為人，未依規定自動
    繳納罰鍰，或未依規定到案聽候裁決，處罰機關應於通知單
    送達二個月內依基準表逕行裁決之，違反道路交通管理事件
    統一裁罰基準及處理細則第十一條第一項第一款、第四十四
    條第一項亦分別定有明文。
二、本件異議人即受處分人甲○於民國九十六年八月一日十六時
    許，騎乘車號ＢＦＴ－六六０號重型機車，沿臺北市○○○
    路（北向南）行駛至南京東路口時，紅燈右轉至南京東路，
    為臺北市政府警察局松山分局東社派出所員警乙○○當場攔
    停，於告知違規事實後，並以受處分人有違反前揭道路交通
    管理處罰條例第五十三條第二項規定之行為掣單舉發，舉發
    員警將通知單通知聯交付收受，惟受處分人拒絕簽收，執勤
    員警乃以當事人拒簽收字樣註記，並告知通知單上所載應到
    案之時間、處所。嗣受處分人未於應到案期限（九十六年八
    月十六日）前到案聽候裁決，且未依規定期限繳納罰鍰結案
    或向處罰機關陳述意見，臺北市交通事件裁決所即於九十六
    年十月十七日逕行依道路交通管理處罰條例第五十三條第二
    項、第六十三條第一項（漏載第三款）暨違反道路交通管理
    事件統一裁罰基準表之規定裁處受處分人罰鍰一千二百元，
    並記違規點數三點。
三、受處分人於本院訊問時，固承認其有於上開時地騎乘前揭車
    號重型機車，為警攔停之事實，惟否認有何違反道路交通管
    理處罰條例之行為，辯稱：當天我確實在光復北路右轉南京
    東路，但並沒有違規紅燈右轉，且當天攔停的地點是在南京
    東路與敦化北路口，攔停時員警並沒有說出車號，而是說其
    所著粉紅色衣服很好認，應係員警誤認云云。惟查：受處分
    人於前述時地騎乘前揭車號重型機車紅燈右轉之違規事實，
    業據證人即開單告發受處分人之員警乙○○於本院九十七年
    一月八日調查時證稱：九十六年八月一日下午四時整，我騎
    乘警用機車執行巡邏勤務，由光復北路北向南行經南京東路
    口時，適逢光復北路號誌為紅燈，我便停車，此時我所騎乘
    之機車是停在受處分人所騎乘的ＢＦＴ－六六０號這輛重型
    機車後面，我看到受處分人的車輛是先超越停止線，受處分
    人左顧右盼後，才紅燈右轉到南京東路（東向西）的方向行
    駛，之後我騎車上前要攔下受處分人的車子，因受處分人騎
    車的速度很快，我追到南京東路與敦化北路口，剛好燈號轉
    為紅燈，才將受處分人攔下，當場有向受處分人說明違規事
    項，然後才掣單，並將違規通知單交給受處分人，受處分人
    表示他沒有經過光復北路右轉，而拒簽、拒收違規通知單，
    我有告訴受處分人應到案日期以及應到案之處所，以及申訴
    的方式等語屬實（本院當日訊問筆錄參照）。而證人當庭證
    述本件違規舉發之相關位置，經核與本院依職權調閱臺北市
    區里鄰電子地圖相互一致，且綜觀全卷相關事證並無證據證
    明證人乙○○誤認上揭違規事實，自不得以證人乙○○係舉
    發受處分人上開違規行為之警員，即認其證詞未為足採；再
    者，交通警察掣單舉發違反道路交通管理處罰條例所列之違
    規事實，本質上為行政處分，係公務員基於職務上之權力，
    依法就特定之具體事件所為之具公法上效果之單方面行政行
    為，基於公務員為公法上行為具有公信力之原則，該行政行
    為當可被推定為真正，其據以依法處分之事實認定亦為正確
    無誤。本件受處分人既未就執勤員警之舉發有誤提出相關證
    據以供調查，本院經查亦無任何證據足資證明執法員警有捏
    造事實違法取締之情事，則執勤員警本其維護交通秩序、安
    全職責所為之舉發，自應受到合法、正確之推定。是受處分
    人所辯情詞尚無從作為有利於受處分人之認定。從而，本件
    受處分人確有紅燈右轉之違規行為堪以認定。
五、綜上所述，本件受處分人於上開時、地，駕駛前揭車牌號碼
    重型機車，行經有燈光號誌管制之交岔路口紅燈右轉之違規
    事實應堪認定，其既於員警舉發當時拒絕簽收舉發通知單，
    依法應視為其已收受該舉發通知單，且受處分人並未依期限
    自動繳納罰鍰或到案聽候裁決，從而原處分機關依道路交通
    管理處罰條例第五十三條第二項、第六十三條第一項第三款
    、違反道路交通管理事件統一裁罰基準及處理細則第四十四
    條第一項暨基準表之規定，予以裁罰一千二百元，並記違規
    點數三點，核無違誤。本件受處分人之異議為無理由，自應
    將其異議駁回。
據上論斷，應依道路交通案件處理辦法第十九條，裁定如主文。
中    華    民    國    97    年    2     月    14    日
                  交通法庭      法  官  林怡秀
本件正本證明與原本無異。
如不服本裁定，應於送達後五日內，向本院提出抗告狀。
                                書記官  張汝琪
中    華    民    國    97    年    2     月    14    日


司法院資訊處製作；財團法人民間司法改革基金會備份。
